臺灣桃園地方法院刑事判決
              111年度金訴字第77號
公  訴  人  臺灣桃園地方檢察署檢察官
被      告  田忻怡




選任辯護人  董德泰律師
上列被告因違反洗錢防制法等案件，經檢察官提起公訴（110年
度偵字第39098號）及移送併辦（新北檢111年度偵字第861號）
，本院判決如下：
    主  文
田忻怡犯幫助詐欺取財罪，處拘役伍拾日，如易科罰金，以新臺
幣壹仟元折算壹日。
    事  實
一、田忻怡可預見將自己之金融帳戶提供不相識之人使用，可能
    幫助不法犯罪集團從事詐欺行為而用以處理詐騙之犯罪所得
    ，致使被害人及警方追查無門，仍不違其本意，基於幫助他
    人詐欺取財之不確定故意，於民國110年7月9日與真實姓名
    、年籍不詳，line暱稱為「周豔妤」之人聯繫後，應其要求
    答應提供名下帳戶之提款卡、密碼以取得「家庭代工工作」
    ，遂於同日晚間7時28分許將其所申辦之中華郵政股份有限
    公司泰山郵局帳號000-00000000000000號帳戶（下稱郵局帳
    戶）之提款卡至某7-11超商以「交貨便」店到店的方式寄送
    至7-11超商新竹縣竹東鎮四重埔門市予「周豔妤」指定之人
    ，並配合提供密碼供其使用，藉此幫助「周豔妤」及其所屬
    之詐欺集團成員向他人詐取財物。嗣本案詐欺集團所屬成員
    取得上揭帳戶之提款卡及密碼後，再於附表所示之時間，以
    附表所示之詐騙方式詐騙附表各編號所示告訴人，致使其等
    陷於錯誤，分別於附表各編號所示之時間匯款如附表各編號
    所示之金額至所示帳戶內，旋遭本案詐欺集團成員提領。嗣
    該等告訴人發覺有異，始訴警究辦。
二、案經周庭韻及張寧訴由金門縣警察局金湖分局報告臺灣桃園
    地方檢察署檢察官偵查起訴。
    理  由
一、按被告以外之人於審判外之言詞或書面陳述，除法律有規定
    者外，不得作為證據。惟被告以外之人於審判外之陳述，經
    當事人於審判程序同意作為證據，法院審酌該言詞陳述或書
    面陳述作成時之情況，認為適當者，亦得為證據。當事人、
    代理人或辯護人於法院調查證據時，知有第159 條第1 項不
    得為證據之情形，而未於言詞辯論終結前聲明異議者，視為
    有前項之同意，刑事訴訟法第159 條第1 項、第159 條之5
    分別定有明文。查卷附據以嚴格證明被告犯罪事實有無之屬
    傳聞證據之證據能力，當事人及辯護人於本院審判中均同意
    作為證據，本院審酌各該證據查無有何違反法定程序取得之
    情形，亦無顯有不可信與不得作為證據等情，因認為適當，
    故均有證據能力，另非供述證據部分，亦無證據可認係公務
    員基於違法之方式所取得或有偽造、變造之情事，復與本案
    之待證事實具有關聯性，同認有證據能力。
二、認定事實之證據及理由
    訊據被告雖坦承有將上揭郵局帳戶提款卡、密碼以事實欄所
    載方式交予他人使用，惟矢口否認有何幫助詐欺犯行，辯稱
    ：當時我是要找代工，對方有提供給我營業登記證明、有明
    確給我代工的照片、跟我說代工一件多少錢、怎麼收送，對
    方還說他是懷孕的媽媽，不會拿孩子的未來開玩笑，我有查
    到那間公司，對方一直堅持要我提供提款卡才願意給我代工
    的工作，我一開始也疑慮為何要提供提款卡，但我後來想說
    反正帳戶錢不多只剩1、2百元，被他偷領也沒關係，我就把
    提款卡跟密碼提供給他了云云。經查：
（一）本案郵局帳戶是被告於103年12月15日開立，後被告將該
      帳戶之提款卡及密碼於上揭時間提供予真實姓名、年籍不
      詳之人，而被告在交付其郵局帳戶前的數小時即110年7月
      9日上午10時4分許將該帳戶存款轉出4600元，使得該帳戶
      餘額只剩117元才交給詐欺集團；另詐欺集團成員以如附
      表所示之時間、方法，詐騙如附表所示之告訴人，使其等
      陷於錯誤，而轉入如附表所示之金額至該帳戶內等情，為
      被告所不爭執，並經該等告訴人證述及附表所示證據與上
      揭帳戶之開戶資料、交易明細(偵39098卷第41至46頁)、
      被告對話紀錄截圖、7-ELEVEN貨態查詢系統（偵39093卷
      第17至35、37頁）等在卷可證，是被告上開帳戶確實有供
      詐欺集團成員作為向告訴人詐騙而取得款項之工具乙節，
      堪可認定。
（二）按刑法上故意，分直接故意（確定故意）與間接故意（不
      確定故意），行為人對於構成犯罪之事實，明知並有意使
      其發生者，為直接故意；行為人對於構成犯罪事實，預見
      其發生而其發生並不違背其本意者，為間接故意。而幫助
      犯之成立，以行為人主觀上認識被幫助者正欲從事特定犯
      罪或係正在從事特定犯罪，且該犯罪有既遂可能，而其行
      為足以幫助他人實現構成要件者，即具有幫助故意，並不
      以行為人確知被幫助者所實施正犯行為之細節或具體內容
      為必要。
（三）金融存款帳戶，事關存戶個人財產權益之保障，與存戶之
      金融卡、密碼結合，其專屬性、私密性更形提高，一般人
      均有妥為保管存摺、金融卡、密碼，以防止被他人冒用之
      認識，縱有特殊情況偶有將帳戶存摺、金融卡、密碼交付
      他人之需，亦必深入瞭解其用途後再行提供以使用，若落
      入不明人士手中，極易被利用為詐欺之犯罪工具，此係日
      常生活經驗當然可知之理；而有犯罪意圖者，非有正當理
      由，竟徵求他人提供帳戶，客觀上可預見其目的，係供為
      某筆資金之存入，後再行領出之用，且該筆資金之存入及
      提領過程係有意隱瞞其流程及行為人身分曝光之用意，一
      般人本於一般認知能力均易於瞭解。又對於利用他人帳戶
      從事詐欺犯行，於現今社會層出不窮，早已為大眾傳播媒
      體廣為報導多年，政府機關及各金融機構亦不斷呼籲民眾
      應謹慎控管己有帳戶，切勿出賣或提供個人帳戶，以免淪
      為詐騙者之工具。是依一般人之社會生活經驗，若不以自
      己名義申辦金融機構帳戶，卻向不特定人蒐集帳戶供己使
      用，其目的極可能欲利用該帳戶供作非法詐欺取財等犯行
      ，已屬具一般智識經驗之人所能知悉或預見。
（四）被告雖以上情置辯，然觀諸被告自己所提出與「周豔妤」
      的line對話紀錄（審金訴卷第177至211頁），雖「周豔妤
      」傳送營業登記證書等圖片予被告，且與被告談論代工材
      料收受事宜，然被告表示「我找了好多，不是要提款卡，
      就是要身分證，超可怕的」、「還要正本」，可見被告早
      已知道不應該將帳戶資料交給陌生人，此觀諸「周豔妤」
      表示「我們也需要卡片的啊」時，被告還一再質問「提款
      卡ㄟ！怎麼可以亂給人？」、「或是用存摺封面影本啊！
      不是也一樣嗎？」、「我可不可以自己拿卡片去，你們當
      場處理完我直接拿走？」，表示擔心卡片的安全問題，一
      再提出其他替代方案，足見被告對此事精打細算、甚至衡
      量自己各方面的利益後與「周豔妤」商討，並屢屢表示現
      在詐騙很多，不知道為何需要提款卡等語，被告明顯對「
      周豔妤」要求交付帳戶資料一事已有所懷疑並預見可能會
      涉及不法行為，然在「周豔妤」向被告表示若不願提供卡
      片則可選擇另一份轉貼網路文宣的兼職工作經被告否決後
      ，「周豔妤」又一再堅持需提供提款卡，被告即妥協同意
      ，且自被告於交付帳戶資料時特意前往ATM將尚有千元以
      上存款之帳戶餘額幾乎全額領出到只剩零頭一情，又在「
      周豔妤」表示5天內補助就下來時質疑其是否真的有這麼
      快，被告在依指示寄送卡片後，「周豔妤」又索要提款卡
      密碼，被告又出言加以質疑，且見被告對於對方「請領補
      助金」、「一定要提供提款卡」知識，實已知道大違常理
      、顯有可疑，且認為對方有可能會在自己無法控制的情況
      下任意使用自己帳戶，才會在交付帳戶給對方時刻意前往
      ATM將裡面的錢幾乎領光，並抱持著「反正錢剩不多，被
      偷領也沒關係」的心態為之，無論該公司登記證件等圖片
      資料是否正確無誤（有可能只是網路上隨手下載），被告
      早已了解到提款卡及密碼交給素不相識的「周豔妤」就等
      同於容任其在被告自己根本無法控管的情況賦予「周豔妤
      」 將該等帳戶的使用權，堪認對於提供帳戶予對方使用
      ，其帳戶恐被利用為財產犯罪之出入帳戶使用，已為被告
      所能預見；再從「周豔妤」另表示「因為卡片屬於貴重物
      品，被店員知道是不讓寄的，麻煩你包裹好再寄喔」等語
      ，已足見被告早已知悉「周豔妤」讓被告所為者並非光明
      正大之行為，且有刻意隱瞞、欺騙店員以求順利寄送的情
      形，故被告對於提供帳戶予對方使用，其帳戶恐被利用為
      財產犯罪之出入帳戶使用，已為其所能預見。然而，被告
      仍於對方提供可疑之公司資料，仍未為有效查證之情形下
      ，因欲取得代工工作之故，並在確保本案郵局帳戶內幾乎
      已沒有存款，自身財物不會遭騙取、即便遭騙也損失不大
      後，即率而將個人至關重要之金融帳戶提款卡及密碼提供
      予與其素未謀面且來路不明之陌生人，且無採取任何防備
      或管控挪用之機制，又自被告於該等對話紀錄中所述其認
      為找工作需交付提款卡正本很可怕等語，可見以其智識程
      度及社會經歷，明顯知悉該情顯然有違常理，而不可能毫
      無疑慮，卻猶為取得工作及帳戶補助，並自認其金融帳戶
      內無存款自身不會受到損害，欲利用餘額不多的帳戶求取
      高額金錢，才冒著姑且一試之僥倖心態輕易將本案郵局帳
      戶提款卡、密碼資料交付他人使用，可見其確有容任帳戶
      為他人不法使用之主觀犯意。
（五）且自被告所提出，欲證明自己確係要從事家庭代工而無洗
      錢犯意的被告與家妃家庭代工、奠品生命藝創公司等代工
      廠商對話紀錄以觀（審金訴卷第233至337頁），該等廠商
      著重的點都在於成品、材料如何交付、確認數量，即便要
      交付酬金也是使用匯款或line pay等方式，完全沒有要求
      被告提供提款卡、密碼甚至可以以此申請「補助」的情形
      ，自此更足認被告亦知悉本件「周豔妤」此等要求顯非常
      情、可能涉及不法犯行甚明，即便被告確實是在找尋家庭
      代工，亦僅是本件之犯罪動機，與幫助詐欺之構成要件無
      涉。綜上，本件事證明確，被告犯行堪予認定，應依法論
      科。
三、論罪科刑
（一）按幫助犯之成立，主觀上行為人須有幫助故意，客觀上須
      有幫助行為，意即需對於犯罪與正犯有共同之認識，而以
      幫助之意思，對於正犯資以助力，而未參與實施犯罪之行
      為者而言。被告將其申辦之金融機構帳戶之提款卡、密碼
      交付予「周豔妤」，供本案詐欺集團成員詐騙如附表所示
      之告訴人財物之用，顯係基於幫助他人詐取財物之犯意所
      為，屬刑法詐欺取財罪構成要件以外之行為，被告既以幫
      助他人犯罪之意思而參與犯罪構成要件以外之行為，是核
      被告所為，係犯刑法第30條第1 項前段、刑法第339 條第
      1 項之幫助詐欺取財罪。
（二）按洗錢防制法第2 條第2 款、第3 條第2 款規定，掩飾或
      隱匿刑法第339 條犯罪所得之本質、來源、去向、所在、
      所有權、處分權或其他權益者，即構成洗錢行為。又按洗
      錢防制法第14條第1 項規定，有第2 條各款所列洗錢行為
      者，處7 年以下有期徒刑，併科5 百萬元以下罰金；惟該
      條旨在防止特定犯罪不法所得之資金或財產，藉由洗錢行
      為轉換成為合法來源之資金或財產，切斷資金與當初犯罪
      行為之關聯性，隱匿犯罪行為或該資金不法來源或本質，
      使偵查機關無法藉由資金之流向追查犯罪者，因此行為人
      於主觀上就所欲掩飾或隱匿之不法所得係源於「特定犯罪
      」即應有所認知，並有積極為掩飾、隱匿該特定犯罪所得
      之客觀行為，始屬洗錢罪所欲處罰之範疇。而提供帳戶予
      詐欺行為人者，並非主觀知悉他人實施詐欺取財後，另基
      於為掩飾、隱匿犯罪所得之犯意，而提供帳戶供詐欺行為
      人使用，其提供帳戶之行為本身除構成幫助犯詐欺取財罪
      外，尚難併依洗錢罪論處（臺灣高等法院暨所屬法院107
      年法律座談會刑事類提案第18號研討結果亦同此看法）。
      故本件自應僅論以幫助詐欺取財罪，起訴書認被告亦應同
      時構成洗錢防制法第14條第1 項洗錢罪嫌，容有違誤，惟
      因公訴意旨認此部分若屬有罪，與前開論罪部分具有想像
      競合犯之裁判上一罪關係，爰不另為無罪之諭知。
（三）被告主觀上出於一個犯罪決意，將其本案郵局帳戶資料交
      付予詐欺集團成員，其以一行為幫助詐欺集團成員詐騙如
      附表所示之告訴人之財物，係以一行為觸犯數個幫助詐欺
      取財罪，為想像競合犯，應依刑法第55條規定從一重處斷
      。
（四）又被告係基於幫助之犯意而為非屬詐欺取財犯行之構成要
      件行為，為幫助犯，爰依刑法第30條第2 項之規定，按正
      犯之刑減輕之。
（五）爰以行為人責任為基礎，審酌被告將個人申設之金融機構
      帳戶提款卡、密碼提供他人，使他人得利用以遂行詐欺取
      財之犯行，增加被害人事後向詐欺犯罪者追償、查緝之困
      難，使詐欺者得以隱匿其真實身分，減少遭查獲之風險，
      有礙刑事犯罪偵查，愈使之肆無忌憚，致使此類犯罪手法
      層出不窮，所為實無足取，然量及被告當時之經濟狀況，
      應係一時有資金需求方才抱持著僥倖心態致犯下本案犯行
      ，並非單純為求享樂或不勞而獲者，自不應科處過重之刑
      度，及被告除本案外並無其他前科紀錄，且以被告答辯內
      容觀之，並非自認自己的行為毫無錯誤、理所當然，亦非
      狡詞飾卸之人，然亦需量及被告未與告訴人和解或賠償之
      犯後態度，兼衡其犯罪所生損害（告訴人受騙匯入之金額
      ）、被告之智識程度、家庭狀況等一切情狀，量處如主文
      所示之刑，並諭知易科罰金之折算標準。
（六）沒收：被告交付上開提款卡、密碼，依卷內事證並無從認
      被告因此獲取金錢或其他利益，本院又查無證據可資證明
      被告獲有何犯罪所得，自均無從宣告沒收或追徵，另被告
      交付之上開帳戶提款卡、密碼，雖屬被告所有，惟未扣案
      ，是否尚存不明，其帳戶又已遭通報為警示帳戶，縱宣告
      沒收亦已無刑法上必要性，爰均不予宣告沒收。
四、退併辦部分　　
（一）併辦意旨略以：被告交付上揭提款卡及密碼，並以通訊軟
      體LINE傳送其身份證後，使詐欺集團成員取得被告郵局帳
      戶與身份證資料，即共同意圖為自己不法之所有，基於詐
      欺取財、洗錢之犯意聯絡，先以被告郵局帳戶與身分證資
      料向統一超商股份有限公司申辦7-ELEVEN賣貨便會員帳號
      「0000000」，再由不詳詐騙成員於網路刊登不實之求職
      廣告，嗣陳欣玉於110年7月28日瀏覽上揭廣告後，以通訊
      軟體LINE與暱稱「子逸」之帳號聯絡後，其向告訴人陳欣
      玉佯稱：可提供家庭代工工作，需先提供提款卡購買材料
      云云，致告訴人陳欣玉陷於錯誤，於110年7月28日14時54
      分許，在雲林縣○○鎮○○路000號，透過統一超商交貨便服
      務，以店到店之方式，將其男友嚴澤威所申辦之中國信託
      商業銀行帳號000-000000000000號帳戶、臺灣銀行帳號00
      0-000000000000號帳戶、渣打銀行帳戶000-000000000000
      00號帳戶之提款卡，寄送至詐欺集團指定之統一超商門市
      及收件人（交貨便服務代碼：Z00000000000號、會員代號
      ：0000000號），再由不詳詐欺集團成員收受，產生遮斷
      金流以逃避國家追訴、處罰之效果。嗣告訴人陳欣玉察覺
      有異，報警處理，循線查悉上情。而認被告此部分所為，
      涉犯違反洗錢防制法第2條第2款及洗錢防制法第3條第2款
      之行為而犯洗錢防制法第14條第1項及刑法第30條幫助洗錢
      罪嫌，及刑法第339條第1項及刑法第30條之幫助詐欺取財
      罪嫌云云。
（二）按案件起訴後，檢察官就其認有裁判上一罪或實質上一罪
      關係之他部分事實，函請法院併辦，此項公函非屬訴訟上
      之請求，其目的僅在促使法院之注意，法院如併同審理，
      固係審判上不可分法則之適用所使然，如認不成立犯罪或
      無裁判上、實質上一罪關係，自不能併予裁判，僅須說明
      其理由及無從併辦之意旨即可（最高法院92年度台上字第
      3276號、第3102號、97年度台上字第2932號判決意旨參照
      ）
（三）依統一超商以email回覆警方之資料（新北檢偵861卷第29
      至31頁），該詐欺集團是以被告之資料作為「寄件人」之
      名義（也就是告訴人陳欣玉是以被告之名義寄出提款卡包
      裹）而非「收件人」，因「犯罪所得」即告訴人陳欣玉的
      帳戶提款卡是由「收件人」收受，被告所提供之資料並非
      作為收受、掩飾或隱匿「犯罪所得」所使用，自與幫助洗
      錢罪無涉。
（四）查一般詐欺集團常使用之詐騙手法，即利用向不特定人收
      購或向求職者索取方式，取得銀行、郵局帳戶金融卡及密
      碼或行動電話等資料，再以謊稱中獎、網路購物帳款扣款
      發生錯誤、金融卡密碼外洩，疑似遭人盜領存款或家人遭
      綁架等事由，致使被害人誤信為真，因而陷於錯誤，並依
      指示操作匯出款項至人頭帳戶，再由詐欺集團提領完畢等
      情，業經電子媒體及平面媒體廣為報導，且政府機關及各
      金融機構時常宣導防範，固為國內民眾熟知且可為被告預
      見，然併辦意旨所述詐欺集團取得被告身分證（依被告與
      「周豔妤」之對話內容以觀，應係「周豔妤」要求被告拍
      攝身分證正反面照片後用line傳送予「周豔妤」，而非被
      告直接提供身分證正本）及郵局帳戶提款卡與密碼之目的
      為「以之申請賣貨便會員帳號」所用，尚非屬一般民眾普
      遍知悉之利用取得他人人頭帳戶，憑以獲取詐欺款項情狀
      ，顯已逸脫一般民眾可得預見之生活經驗範圍，難認構成
      幫助詐欺取財罪。
（五）綜上，本院認函請併辦部分不成立犯罪，與上揭有罪部分
      即無一罪關係，非起訴效力所及，本院無從併為審理，自
      應退回由檢察官另為適法處理。
據上論斷，應依刑事訴訟法第299 條第1 項前段，判決如主文。
本案經檢察官洪國朝、邱健盛提起公訴，檢察官黃彥琿移送併辦
，檢察官陳玟君到庭執行職務。
中　　華　　民　　國　　111 　年　　7 　　月　　13　　日
                  刑事第十庭    審判長法　官   林大鈞
                                      法  官   徐漢堂
                                      法  官   洪瑋嬬   
以上正本證明與原本無異。
如不服本判決應於收受判決後20日內向本院提出上訴書狀，並應
敘述具體理由。其未敘述上訴理由者，應於上訴期間屆滿後20日
內向本院補提理由書(均須按他造當事人之人數附繕本)「切勿逕
送上級法院」。 
　　　　　　　        　　　　　　　　書記官　 劉慈萱
中　　華　　民　　國　　111 　年　　7 　　月　　13　　日
附錄論罪科刑法條
中華民國刑法第339條
（普通詐欺罪）
意圖為自己或第三人不法之所有，以詐術使人將本人或第三人之
物交付者，處5年以下有期徒刑、拘役或科或併科50萬元以下罰
金。
以前項方法得財產上不法之利益或使第三人得之者，亦同。
前二項之未遂犯罰之。



附表:
編號 告訴人（被害人） 詐騙手法 匯款時間 匯款金額 備註 1 告訴人周庭韻 周庭韻於110年7月13日下午7時1分許，接獲自稱居家大師生活概念二館客服及假冒郵局客服人員來電，佯稱訂購商品不慎勾選誤加會員，須依指示操作解除云云，致周庭韻因此陷於錯誤依指示轉帳。 110年7月13日，晚間7時39分許   4萬9,978元 110年度偵字第39098號起訴書    110年7月13日，晚間7時44分許 4萬9,978元     110年7月13日，晚間7時59分許 3萬850元  證據： ⒈告訴人周庭韻的供述(110年度偵字39098號第53至55頁) ⒉告訴人周庭韻所報詐欺案件的網銀轉帳明細及通話紀錄截圖(110年度偵字39098號第57至58頁) ⒊中華郵政股份有限公司110年8月5日儲字第1100210607號函文，檢送被告田忻怡的郵局000-00000000000000帳戶資料及交易明細(110年度偵字39098號第41頁至45頁)      

2 告訴人張寧 詐欺集團於110年7月13日下午7時28分許，自稱萬年東海模型玩具客服及假冒台新國際商業銀行客服人員，表示工作人員將張寧的帳號誤設為付費高級會員致帳戶自動扣款，須依指示操作解除云云，致張寧因此陷於錯誤依指示轉帳。 110年7月13日，晚間8時10分許 2萬986元     110年度偵字第39098號起訴書 證據： ⒈告訴人張寧的供述(110年度偵字39098號第79至80頁) ⒉告訴人張寧通話紀錄、萬年東海模型玩具電商網頁及所報詐欺案件的網銀轉帳明細截圖(110年度偵字39098號第81至83頁) ⒊中華郵政股份有限公司110年8月5日儲字第1100210607號函文，檢送被告田忻怡的郵局000-00000000000000帳戶資料及交易明細(110年度偵字39098號第41頁至45頁)